【裁判字號】    89,訴,222
【裁判日期】    891213
【裁判案由】    貪污
【裁判全文】
臺灣臺東地方法院刑事判決                          八十九年度訴字第二二二號
    公  訴  人  臺灣台東地方法院檢察署檢察官
    被      告  甲○○
    選任辯護人  吳漢成
右列被告因貪污案件，經檢察官提起公訴 (八十九年度偵字第一五二三號)，本院判
決如左：
    主  文
甲○○共同依據法令從事公務之人員對於主管之事務直接圖利，處有期徒刑壹年月
，褫奪公權貳年，緩刑貳年。共同所得財物新台幣壹萬捌仟零捌拾元應予追繳並發還
行政院國軍退除役官兵輔導委員會馬蘭榮譽國民之家，如全部或一部無法追繳時，以
其財產抵償之。
    事  實
一甲○○自民國八十一年七月十六日起至八十三年六月一日止，擔任行政院國軍退除
  役官兵輔導委員會（以下簡稱退輔會）所屬馬蘭榮譽國民之家（以下簡稱馬蘭榮家
  ）會計主任，為依據法令從事公務之人員。緣於八十一年八月十九日，馬蘭榮家主
  任酈仲棟（業經判刑確定）之妻、女至臺東遊覽，馬蘭榮家輔導室主任趙必均發起
  餐會宴飲，秘書室主任陳超平（業經判刑確定）即命該榮家輔導員劉效穆（業經判
  刑確定）先至飯店訂定酒席以便招待。同月二十日晚上，酈仲棟帶其家人並偕同甲
  ○○、陳超平、趙必均、人事室主任朱國輝、政風室主任董群美、保健組組長周國
  器、秘書張彥和、堂長張肇發、高正茂、楊夫人、徐大楞、蘇進南等人，至劉效穆
  預訂之臺東市錦江春大飯店聚餐，花費共新台幣（以下同）一萬零二十元。同月二
  十二日，酈仲棟及其家人，又與陳淑風、彭素珠、顏翠玲、吳秀鳳、王貴紅、鍾美
  鳳、鄭葉貞、張台玲、吳月珠、管路明、彭雲嬌、林杏娥、陳美玉、鄭淑慧、陳鳳
  麗、黃耀金等女性職員，同至該飯店聚餐，花費八千零六十元。該二次酒席費用均
  由劉效穆以私款墊付結帳，並由該飯店開立統一發票二張（其中一萬零二十元之發
  票誤載日期為八十一年八月二十一日）。詎甲○○明知上述花費並非榮家賓客來訪
  誤餐所支出之費用，竟為顧及該榮家各單位之和諧，竟與酈仲棟、陳超平及劉效穆
  共同基於對於主管之事務直接圖利及登載不實之共同犯意聯絡，於同月二十四日，
  由劉效穆一次擬具：陳請核銷賓客來訪誤餐費，總計一萬零二十元及八千零六十元
  之簽呈各一份，並檢附上開發票，分別由陳超平核章及甲○○會稿，會稿時由不知
  情之會計佐理員乙○簽注「擬由福利金管理總務費支出」之旨，再呈由酈仲棟批示
  認可後，劉效穆即將發票附著在馬蘭榮家粘貼憑證用紙上，報請核支並於經手欄蓋
  職章，報支取回所墊之款項，上開二張粘貼憑證用紙上，除由不知情之稽核夏懋修
  在憑證審核欄蓋章外，陳超平、甲○○及酈仲棟則依次在驗收或證明（包括組室主
  管欄）、會計主任及機關長官等欄上，蓋用職章藉以核銷，而對於主管之事務直接
  圖利會餐之人，嗣於當月結束時，再由不知情之其他會計室人員依規定將上述不實
  之簽呈及憑證送陳退輔會，足以生損害於馬蘭榮家及退輔會。
二案經臺灣高等法院檢察署發交台灣台東地方法院檢察署檢察官偵查起訴。
   理 由
一上述犯罪事實認定的依據有：
  (一)前述餐會係由趙必均發起再由陳超平安排，嗣陳超平即指示被告劉效穆訂桌，並
    由劉效穆先行以其私人款項付帳索取發票再報支公費取回墊款，酈仲棟、劉效穆
    確均明知八十一年八月二十日、同年月二十二日二次在臺東市錦江春飯店聚餐所
    支出之費用計一萬八千八十元，並非賓客來訪便餐所支出之費用，竟於同年月二
    十四日，由劉效穆檢具發票為憑證，簽稱上開花費係賓客來訪誤餐費，報請核支
    ，並於經手人欄蓋職章，陳超平則於驗收或證明欄（包括組室主管欄）及簽呈蓋
    職章，再會簽會計主任即被告甲○○由佐理員乙○簽註擬由福利金管理總務費支
    出，被告酈仲棟亦在簽呈批示認可，並蓋職章於憑證上，藉此對於主管之事務，
    直接圖利其本人、其妻女及聚餐之人，嗣於當月結束時，由被告甲○○將上述不
    實簽呈及憑證送陳輔導會備查之事實，足以生損害於該輔導會及馬蘭榮家，共犯
    圖利犯行，已為臺灣高等法院花蓮分院審理八十六年度重上更(三)字第九九號被告
    酈仲棟等貪污案件時認定屬實。
  (二)上述聚餐、結帳及報支等情事，有馬蘭榮家粘貼憑證用紙（含發票）、支出傳票
    、簽呈等件影本附卷可資佐証。
  (三)被告甲○○雖於本院審理時辯稱：乙○即會計室之會簽承辦人，就上述用餐費用
    ，簽擬由福利金管理總務費用支出時，雖擔任會計主任，但並非承辦人，只負責
    督導承辦人，且因剛到職一個月，對會計法令不熟，故就此部分簽呈會辦之意見
    ，曾詢問乙○是否可以如此，承辦人乙○亦回答沒問題等詞。證人乙○於本院審
    理時亦證述：當時其就上述用餐費用，簽擬由福利金管理總務費支出是循往例辦
    理，被告甲○○對此簽擬，曾詢問依此辦理是否合法等詞。惟查，被告甲○○於
    八十三年十二月二十九日本院審理八十六年度訴字三四七號酈仲棟、陳超平及劉
    效穆被訴圖利犯行，以證人身份供述：「（問：誤餐費簽呈會簽單位是你簽章的
    嗎？）我們會計單位祇審核有無單據及有無經費，但本件簽呈沒有填誤餐費報告
    表，本來貴賓來訪與誤餐費是不同。貴賓來訪應先簽呈，本件事實也知是以賓客
    來訪名義聲請，而且收據是寫便餐，而事實已造成，為顧及各單位之和諧，才所
    以由乙○簽擬由福利金管理總務費用支出」等語，則被告對上述聚餐費用，不得
    依員工福利金核銷，顯然知情。且相較被告先後歧異之供詞，自以其當時以證人
    身份，最接近案發時間，未深切慮及自身利害所為之供述為可採，其於本院所為
    之辯解及證人乙○於本院審理時所為之證述，無非卸責及迴護被告之詞，均不足
    為被告有利之認定。
  綜上所述，本件事證明確，被告犯行足以認定。
二被告所犯的罪名為，八十一年七月十七日修正公布施行之貪污治罪條例第六條第一
  項第四款之圖利罪及刑法第二百十六條行使第二百十三條之公務員登載不實文書罪
  嫌。所犯二罪間，有方法結果之牽連關係，為牽連犯，應從一重處斷。至其登載不
  實之低度行為，已為行使之高度行為所吸收，不另論罪。又上開條例雖於八十五年
  十月二十三日再修正公布，提高圖利罪之刑度，惟對被告不利，依刑法第二條第一
  項但書之規定，仍適用有利於被告之舊條例處斷。被告與酈仲棟、陳超平及劉效穆
  間，有犯意聯絡及行為分擔，為共同正犯。被告所圖得利益在五萬元以下，應依貪
  污治罪條例第十一條第一項減輕其刑。另查被告於本件行為時甫自軍職轉任馬蘭榮
  家會計主任，到職（八十一年七月十六日）甫滿一月，人事不熟，為顧及與馬蘭榮
  家各單位和諧相處，予以配合，同意由福利金項下支出，其情尚非不可憫恕，爰再
  依刑法第五十九條之規定遞減其刑。爰審酌犯罪動機、手段、被告甲○○一生投效
  軍旅對國家不無貢獻及本件犯罪情節甚為輕微等一切情狀分別量處如主文所示之刑
  ，並均依法宣告褫奪公權。所得財物一萬八千零八十元應予追繳發還馬蘭榮家，如
  全部或一部無法追繳以其財產抵償之。又被告未曾受有期徒刑以上刑之宣告，有臺
  灣台東地方法院檢察署刑案資料查駐記錄表附卷可參，經此審判，當已知所警惕而
  無再犯之虞，本院認宣告刑以暫不執行為適當，爰均併予宣告緩刑，以勵自新。
據上論斷，應依刑事訴訟法第二百九十九條第一項前段，八十一年七月十七日公布施
行貪污治罪條例第六條第一項第四款、第九條、第十一條第一項、第十六條，刑法第
十一條前段、第二條第一項但書、第二百十六條、第二百十三條、第二十八條、第五
十五條、第五十九條、第三十七條第二項、第七十四條第一款，判決如主文。
中      華      民      國    八十九    年     十二     月     十三     日
                                  台灣台東地方法院刑事庭
                                      法  官 黃 堯 讚
右正本證明與原本無異。
如不服本判決，應於判決送達後十日內向本院提出上訴狀。（須附繕本）
「切勿逕送上級法院」
                                      書記官 潘 正 苓
中      華      民      國    八十九    年     十二     月     十八     日
附錄
刑法第二百十三條
公務員明知為不實之事項，而登載於職務上所掌之公文書，足以損害於公眾或他人者
，處一年以上七年以下有期徒刑。
刑法第二百十六條
行使第二百十條至第二百十五條之文書者，依偽造、變造文書或登載不實事項或使登
載不實事項之規定處斷。


司法院資訊處製作；財團法人民間司法改革基金會備份。
